【裁判字號】    99,訴,46
【裁判日期】    991223
【裁判案由】    違反毒品危害防制條例
【裁判全文】
臺灣新竹地方法院刑事判決                99年度訴字第46號
公  訴  人  臺灣新竹地方法院檢察署檢察官
被      告  顏嘉佑
選任辯護人  徐國楨律師
上列被告因違反毒品危害防制條例案件，經檢察官提起公訴（98
年度偵字第3400號），本院判決如下：
    主  文
顏嘉佑販賣第一級毒品，累犯，處有期徒刑拾伍年陸月，未扣案
販賣第一級毒品所得新臺幣伍佰元沒收，如全部或一部不能沒收
時，以其財產抵償之；又販賣第一級毒品，累犯，處有期徒刑拾
伍年陸月，未扣案販賣第一級毒品所得新臺幣伍佰元沒收，如全
部或一部不能沒收時，以其財產抵償之；應執行有期徒刑拾陸年
，未扣案販賣第一級毒品所得新臺幣壹仟元沒收，如全部或一部
不能沒收時，以其財產抵償之。
    事  實
一、顏嘉佑前曾於民國87年5 月間，因違反麻醉藥品管理條例
    案件，經本院以87年度易字第983 號判決判處有期徒刑3 月
    確定；又於87年5 月間，因違反槍砲彈藥刀械管制條例案
    件，經本院以87年度訴字第488 號判決判處有期徒刑2 年2
    月，併科罰金新臺幣（下同）15萬元，嗣提起上訴，經臺灣
    高等法院以88年度上訴字第2422號判決駁回上訴，嗣再提起
    上訴，經最高法院以91年度台上字第460 號判決駁回上訴確
    定；又於89年8 月間，因偽造有價證券案件，經本院以90
    年度訴字第416 號判決判處有期徒刑3 年6 月確定。嗣因中
    華民國九十六年罪犯減刑條例之施行，經本院以96年度聲字
    第862 號裁定就上開3 罪（其中案件之罪減為有期徒刑1
    月又15日）有期徒刑部分定應執行刑為有期徒刑5 年8 月確
    定，於92年1 月4 日入監執行，並於95年6 月21日縮短刑期
    假釋付保護管束，嗣於97年3 月9 日保護管束期滿假釋未經
    撤銷視為執行完畢。
二、顏嘉佑明知第一級毒品海洛因係毒品危害防制條例第2 條第
    2 項第1 款所規定之第一級毒品，未經許可不得持有、販賣
    ，基於意圖營利販賣海洛因之犯意，分別為下列行為：
（一）顏嘉佑與詹瑞君（綽號雪兒）係熟識多年之朋友關係，而
      詹瑞君之友人孫弦隆（綽號小武）因毒癮發作難耐，乃於
      97年11月12日晚上11時45分11秒許，以門號0000000000號
      之行動電話和詹瑞君所使用之門號0000000000號行動電話
      聯絡，請詹瑞君聯絡拿取價值5 百元之第一級毒品海洛因
      供其施用。詹瑞君應允後，即於翌日（即97年11月13日）
      凌晨2 時44分59秒許，以所使用之0000000000號行動電話
      撥打顏嘉佑持用之門號0000000000號行動電話，告知孫弦
      隆欲向其購買價格5 百元之第一級毒品海洛因，獲得顏嘉
      佑應允販賣後，詹瑞君在通話中教導顏嘉佑預先將裝有第
      一級毒品海洛因之香菸盒丟置在新竹市○○路棒球場附近
      馬路旁，待向孫弦隆收取價金後，再告知孫弦隆毒品丟置
      地點，以規避警方查緝，詹瑞君並再以持用之上開門號行
      動電話於同日凌晨2 時48分10秒許，與孫弦隆所持用之另
      00000000000號行動電話聯繫確認購買5 百元之海洛因，
      孫弦隆隨即於97年11月13日凌晨3 時許，前往詹瑞君指示
      之地點即新竹市○○路棒球場對面之7-11便利商店處等候
      ，顏嘉佑即依照詹瑞君指示之方式，預先將裝有第一級毒
      品海洛因之香菸盒丟置在距新竹市○○路棒球場對面7-11
      便利商店10公尺遠的馬路旁，孫弦隆於該便利商店門口交
      付5 百元予顏嘉佑後，始自距離10公尺的馬路旁拾起裝有
      重約0.1 公克（可供施用1 次）海洛因之香菸盒以完成交
      易。
（二）孫弦隆復於97年11月13日下午3 時23分07秒許，以所持用
      0000000000號行動電話與詹瑞君所持用之0000000000號行
      動電話聯繫，告知亟需施用第一級毒品海洛因止癮，再度
      向詹瑞君表明欲購買海洛因施用。詹瑞君應允後，旋於同
      日下午3時26分23秒許，以0000000000號行動電話撥打至
      顏嘉佑所持用之0000000000號行動電話告知顏嘉佑上開訊
      息，經顏嘉佑應允販賣後，詹瑞君仍然教導顏嘉佑以上述
      交易方式販賣毒品海洛因，之後詹瑞君再分別於同日下午
      3 時28分57秒許、3時30分43秒許與孫弦隆、顏嘉佑電話
      聯繫確認孫弦隆欲購買5百元之海洛因，並指示孫弦隆前
      往新竹市○○路棒球場附近等候，嗣於同日下午4時許，
      顏嘉佑即在新竹市○○路棒球場對面之7-11便利商店前，
      向孫弦隆收取2千元（其中1千5百元係孫弦隆欲請顏嘉佑
      轉交予詹瑞君之欠款）後，以上述方式販賣重約0.1公克
      （可供施用1次）價值5百元（起訴書記載1千元，業經公
      訴檢察官於本院審理時更正）之海洛因予孫弦隆施用（詹
      瑞君部分，業經臺灣高等法院以99年度上訴字第864號判
      決認係犯2次幫助販賣第一級毒品罪，各判處有期徒刑8年
      ，並與所犯其他罪刑定應執行有期徒刑14年確定）。
三、案經臺灣新竹地方法院檢察署檢察官自動檢舉偵查起訴。
    理  由
壹、證據能力部分：
一、按被告以外之人於審判外之陳述雖不符刑事訴訟法第159 條
    之1 至之4 規定，而經當事人於審判程序同意作為證據，法
    院審酌該言詞陳述或書面陳述作成時之情況，認為適當者，
    亦得為證據；當事人、代理人或辯護人於法院調查證據時，
    知有刑事訴訟法第159 條第1 項不得為證據之情形，而未於
    言詞辯論終結前聲明異議者，視為有前項之同意，同法第15
    9 條之5 定有明文。又該條立法意旨在於傳聞證據未經當事
    人之反對詰問予以核實，原則上先予排除，惟若當事人已放
    棄反對詰問權，於審判程序中表明同意該等傳聞證據可作為
    證據；或於言詞辯論終結前未聲明異議，基於尊重當事人對
    傳聞證據之處分權，及證據資料愈豐富，愈有助於真實發見
    之理念，且強化言詞辯論主義，使訴訟程序得以順暢進行，
    上開傳聞證據亦均具有證據能力。準此，被告及辯護人對證
    人詹瑞君、孫弦隆分別於偵查中之陳述（由檢察官提出之證
    據方法），及證人詹瑞君於本院98年度訴字第200 號、臺灣
    高等法院99年度上訴字第864 號案件之準備程序、審理時所
    為之陳述，證人孫弦隆於本院98年度訴字第200 號案件審理
    時所為之證述（由本院依職權列為調查事項），均同意有證
    據能力，復本院認其作成之情形並無不當，且與檢察官主張
    之犯罪事實有關聯性，復被告及辯護人對此亦無意見，是堪
    認符合同意性、相當性之例外要件而有證據能力。
二、本判決引用之卷內其他證據資料，並無證據證明係公務員違
    背法定程序所取得，而卷內之文書證據，亦無刑事訴訟法第
    159 條之4 顯有不可信之情況與不得作為證據之情形，且未
    據檢察官、被告及辯護人於法院審理時爭執其證據能力，本
    院審酌該言詞陳述或書面陳述做成時之情況，認為適當，從
    而，依刑事訴訟法第159 條至159 條之5 之規定，均有證據
    能力。
貳、實體部分：
一、認定犯罪事實所憑之證據及理由：
（一）被告顏嘉佑於檢察官訊問時承認有使用0000000000號行動
      電話（見98年度偵字第3400號偵查卷《下稱本案偵查卷》
      第5 頁），於本院準備程序訊問時，對於上開事實欄第二
      點所述之各該時間，其有以所持用之0000000000號行動電
      話與詹瑞君使用之0000000000號行動電話通話，通話內容
      均如通訊監察譯文所示（詳見後述），內容是在談買海洛
      因的事，上述孫弦隆購買海洛因之時間點即97年11月13日
      凌晨3時許、同日下午4時許，被告都有在新竹市○○路棒
      球場對面的7-11便利商店附近出現，也都有看到孫弦隆本
      人，對於孫弦隆以上述方式交付金錢、拿取海洛因等事實
      ，均自白不諱（見本院訴字卷第87頁背面）。
（二）另案被告詹瑞君於警詢、偵訊及法院歷次訊問時所為之指
      述，證明詹瑞君確實有於上述各該時間，以其所持用之00
      00000000號行動電話與證人孫弦隆所持用之0000000000號
      、0000000000號行動電話、被告所持用之0000000000號行
      動電話通話，且通話內容如通訊監察譯文內容所示，因孫
      弦隆毒癮發作很痛苦，詹瑞君始與被告顏嘉佑聯絡購買海
      洛因，被告顏嘉佑有同意販賣海洛因，詹瑞君並告訴被告
      上開交付海洛因、收取價金之方式及地點，以避免警察查
      緝，孫弦隆2次購買的價金都是5百元等事實（見附於本院
      98年度訴字第200號案件中之97年度偵字第8607號偵查卷
      《下稱第8607號偵查卷》第173至179頁、本院98年度訴字
      第200號刑事卷第16至18頁、第41至52頁、第55至70頁、
      臺灣高等法院99年度上訴字第864號刑事卷第50至52頁、
      第78至84頁）。
（三）證人孫弦隆於偵訊及本院審理程序訊問時所為之證述，證
      明伊確有於事實欄第二點所載之時間，以0000000000號、
      0000000000號行動電話聯絡詹瑞君，表明自己因難耐毒癮
      ，請詹瑞君拿取各5 百元之海洛因，及伊有於97年11月13
      日凌晨3 時許、同日下午4 時許，均在新竹市○○路棒球
      場對面的7-11便利商店前各交付5 百元、2 千元予交付毒
      品之人，該人是一位男生，對方問伊是否找雪兒，伊答是
      ，伊說對，並依該人之指示在附近路邊撿拾裝有重約0.1
      公克海洛因之煙盒，第2 次也是買5 百元，另1 千5 百元
      是要請對方交給詹瑞君的等事實（見第8607號偵查卷第20
      9至217頁、本院98年度訴字第200號刑事卷第41至52 頁、
      本院訴字卷第149至151頁）。
（四）臺灣新竹地方法院97年聲監續字（起訴書誤載為聲監字）
      第000236號、97年聲監字第000226號、97年聲監字第0001
      96號通訊監察書各1 份，佐證本案通訊監察譯文係基於合
      法之監聽程序而作成（見第8607號偵查卷第19至20頁、第
      26至28頁、第29至31頁） 。
（五）另案被告詹瑞君所持用之0000000000號行動電話與證人孫
      弦隆所持用之0000000000號、0000000000號行動電話間之
      通訊監察譯文1份（編號161、200、202、314、32 1號）
      、與被告顏嘉佑所持用之0000000000號行動電話之通訊監
      察譯文1份（編號199、316、322、325號），內容如下列
      所示（見第8607號偵查卷第61至63頁、第110頁背面、第
      111 頁背面至113頁）：
  １、97年11月12日晚上至同年月13日凌晨3 時許通話內容共四
      通：
  (1)門號0000000000號（A ：詹瑞君）與門號0000000000號（B
     ：孫弦隆【綽號小武】）於97年11月12日23時45分11秒之
     通話內容（譯文編號：161 ）
    B：喂。
    A：喂。
    B：雪兒呦，要麻煩妳一件事可以嘛。
    A：什麼事，講。
    B：幫我處理500塊女的可以嘛。
    A：難過了噢，你不是說，你一天一餐而已嘛。
    B：我是儘量吃一餐這樣子啦。
    A：不好意思，今天拖著你這樣，我路痴繞一大圈，不好意
    思，謝謝你呀。
    B：我也不曉得要幫什麼忙。
    A：好啊，沒問題，電話中不要講了。
    B：那我等妳噢。
    A：我害怕。
    B：哈，哈。
  (2)門號0000000000號（A ：詹瑞君）與門號0000000000號（B
     ：顏嘉佑）於97年11月13日02時44分59秒之通訊內容（譯
     文編號：199 ）
    B:喂。
    A:嘉佑呦。
    B:嗯，我要到了。
    A:就是下午你拿充電器給他的那個人（小武）有沒有，我跟
      你講，你不要直接交給他噢，你就看旁邊隨便丟在那裡，
      然後再走去跟他拿錢再告訴他在那裡就好了，這種東西不
      要直接的。
    B:他這裡都只有1000的沒有500的。
    A:那怎麼辦？
    B:剷一些起來。
    A:你剷呀。
    B:好。
    A:剷多一點也沒有關係。
    B:我不知道他在那裡呀。
    A:在7-11對面，還是7-11前面呀。
    B:那一個7-11？
    A:就是你家在旁邊的那個7-11，棒球場前面的。
    B:噢，他出來了。
    A:對呀，他在那裡很久了。
    B:叫他上我們的車有關係嘛。
    A:不要啦，上你們的車也可以，但是你們身上都有嘛，對不
      對，甘脆就丟在路旁叫他自己去撿就好了，這種東西太危
      險了，就是寧可不見也沒有關係，我賠啦，好不好。
    B:好。
    A:這樣比較好啦。
    B:好。
    A:反正你就是把它先丟在遠遠的地方，然後你再過去，錢，
      你就是打電話給我，我跟他講啦。
    B:好。
    A:然後你再告訴他在那裡。
    B:好。
    A:謝謝。
  (3)門號0000000000號（A：詹瑞君）與門號0000000000號（B：
    孫弦隆）於97年11月13日02時48分10秒之通話內容（譯文編
    號：200）
    A：他到了是不是？
    B：沒有啊。
    A：有啦，他到了啦，他剛才就打給我他到了。
    B：我沒看到人。
    A：再等一下，他也要停車吧。
    B：好。
    A：我跟他講，你是拿500塊給他還是1000。
    B：我拿500塊。
    A：好，我有跟他講，他如果拿1000塊就看你那時候500要再
       給他這樣子，好不好。
    B：好，沒問題呀。
    A：好，沒問題呦。
    B：我等一下要去做事情。
    A：做什麼事？我給妳害的現在無家可歸了。
    B：沒關係，我到時候提供給妳，好不好。
    A：真的嘛。
    B：真的，那不是問題。
    A：你有看到他了嘛。
    B：沒，我再等他一下。
    A：好。
  (4)門號0000000000號（A：詹瑞君）與門號0000000000號（B：
    孫弦隆）於97年11月13日03時14分01秒之通訊內容（譯文編
    號：202）
    A：喂。
    B：喂，妳還在那邊嘛。
    A：可以嘛。
    B：不可以啦。
    A：不可以，什麼事？
    B：可能是量跟拿的差很多吧。
    A：先生，我給你的量是…。
    B：我知道。
    A：情義相挺的。
    B：妳可以再幫我跟他喬一下嘛。
    A：你不夠就對了是嘛。
    B：對，用妳的名義啦。
    A：用我的名義。
    B：說妳要的，有差，好不好，然後多少錢妳再報給我，沒
       關係，我早上跟妳清啦，了解嗎？
    A：了解。
    B：我去剛才那邊等妳消息嘛，現在。
    A：那邊，在那邊。
    B：棒球場對面7-11呀。
    A：問題是我在家裡呀，我不是跟你說我要回去了。
    B：妳人現在那裡？
    A：沒關係，我現叫我哥哥載我出來。
    B：噢，好，妳到這邊要多久？
    A：到你家阿。
    B：到這邊要多久啦。
    A：到你家。
    B：到我家喔。
    A：廢話。
    B：要多久？
    A：20-30分鐘到。
    B：好，快一點，因為我們待會兒接著要去辦事情（行竊）
       喔，好不好，謝謝妳。
    A：辦什麼事情啊？
    B：妳不要問這麼多，到時候再跟妳講，好不好。
    A：好，不要跟你朋友說我的名字阿。
    B：好，拜拜。
  ２、97年11月13日下午3時許共五通：
  (1)門號0000000000號（A ：詹瑞君）與門號0000000000號（B
     ：孫弦隆）於97年11月13日15時23分07秒之通訊內容（譯
     文編號：314 ）
    A ：喂。
    B：現在可以馬上幫我處理東西一下嘛。
    A：處理什麼東西。
    B：女生。
    A：然後咧。
    B：很急啦。
    A：什麼意思？多少錢？
    B：處理500就好了。
    A：500。
    B：可以嘛。
    A：不是說可以嘛，因為那個我也不懂呀，他給我的，他都
       說不只500。
    B：不只500喔。
    A：他說，他給我的都不只500啦，誰知道。
    B：好不好，有辦法嘛。
    A：是有辦法呀。
    B：阿。
    A：可以呀。
    B：可以，我不能拖太久時間。
    A：不會啦，我沒有錢幫你付喔，我現在沒有錢。
    B：妳有空來找我，我就拿給妳錢呀。
    A：那你什麼時候要呀。
    B：阿。
    A：那你什麼時候要東西。
    B：我現在急著要東西呀。
    A：是現在嘛，對不對。
    B：對。
    A：喔，好。
    B：妳打給我嘛，快點，拜拜。
    A：好。
  (2)門號0000000000號（A ：詹瑞君）與門號0000000000號（B
     ：顏嘉佑）於97年11月13日15時26分23秒之通訊內容（譯
     文編號：316 ）
    B:喂。
    A:你們在家嘛。
    B:有呀，有呀。
    A:那有人要女生，就昨天那個，你要給嘛。
    B:要呀，好。
    A:他有錢啦。
    B:好呀，女生沒關係。
    A:阿。
    B:好。
    A:那就…怎麼樣？
    B:要呀，可以轉來轉去都好呀。
    A:什麼轉來轉去？
    B:轉錢轉來轉去都可以呀。
    A:我不是要跟你用扣的啦，我不會這樣啦。
    B:我知道啦。
    A:我的意思是說，他也會拿錢給你呀，順便他要還我錢也順
      便拿給你啦，那我就不要去了好不好。
    B:好呀。
    A:我也累了，真的。
    B:廖鑫噢。
    A:不是廖鑫，不是，就那天你看到的那個，你丟在路邊給他
      的那個呀，一樣用這個方式喔，你不要親手交給他，因為
      我對他說很熟沒有喔，所以我覺得這樣比較保險，這樣丟
      旁邊，你站遠遠的看，東西不要被撿走就好了。
    B:好。
    A:然後我再叫他到棒球場去，5-10分鐘之後，你就先去丟東
      西放著，你就在旁邊看著。
    B:他要多少？
    A:他從學府路來，大概5-10分鐘到，他很急嘛，他剛剛好像
      拿發電機去賣掉了。
    B:電視去賣？
    A:發電機。
    B:喔，他要多少錢？
    A:你弄1000塊給他好了。
    B:好。
    A:我問一下好了，因為他跟我說500 ，可是500 到時候他又
      不夠，你就不要給他那麼多嘛，還是給500 好了，我先問
      他，看他要還我多少錢，我再告訴你，你再看嘛。
    B:好。
  (3)門號0000000000號（A ：詹瑞君）與門號0000000000號（B
     ：孫弦隆）於97年11月13日15時28分57秒之通訊內容（譯
     文編號：321 ）
    A:喂，你要還我多少錢？
    B:換多少錢噢，不會虧待妳就好了。
    A:什麼，你說什麼？
    B:我又不會虧待妳。
    A:不是啦，你先告訴我，你要還我多少錢，你就順便一起拿
      給他。
    B:還多少錢喔。
    A:對呀。
    B:妳欠他錢喔。
    A:不是欠他錢嘛，他是欠我粗的錢嘛，你拿細的錢，變成他
      就是扣我的帳嘛。
    B:喔。
    A:你懂我意思嘛，反正你就是把錢拿給他就對了。
    B:拿給他就對了，喔，好。
    A:你要還我多少錢？你先告訴我，我再決定看他要拿多少東
      西給你嘛。
    B:我拿1500給妳呀。
    A:你要拿1500給我是嘛，連他那500嘛。
    B:連他500拿2000啦。
    A:2000喔，那好，我就叫他弄，你要拿1500給我，為什麼要
      拿1500給我，你又沒欠我那麼多錢，因為你知道我一定不
      止拿500 塊的東西給你，對不對。
    B:哈，哈。
    A:好啦，那你現在出發，你現在立刻出發到棒球場。
    B:好，昨天那個位置是不是？
    A:立刻，好，拜拜。
    B:拜拜。
  (4)門號0000000000號（A ：詹瑞君）與門號0000000000號（B
     ：顏嘉佑）於97年11月13日15時30分43秒之通訊內容（譯
     文編號：322 ）
    A:喂，嘉佑呦。
    B:嗯。
    A:我跟你講，他總共會拿2000塊給你，但是他只要拿500 塊
      的東西，因為他還我1500嘛，甘脆你就弄，等一下你就拿
      1000塊給我好了，你就弄1000塊的東西給他好了。
    B:好，這樣，妳不是賠500。
    A:賠500 沒關係呀，到時候我就跟他講再欠我500 塊，等於
      他欠我500 塊沒關係呀，不然叫你出個500 塊的東西，不
      如不要出了。
    B:嗯。
    A:反正他拿2000塊給你嘛，反正1000塊我的，1000塊你的，
      這樣子。
    B:好。
    A:那我晚一點再過去好了。
    B:好。
    A:好，拜拜。
    B:他現在要過去嘛。
    A:對，他現在就往那邊走，從你那裡往棒球場去了，所以你
      趕快去放了，他說跟昨天一樣的位置。
    B:好。
    A:你要記得，不要親手拿給他噢。
    B:好。
    A:防一下。
    B:好。
  (5)門號0000000000號（A ：詹瑞君）與門號0000000000號（B
     ：顏嘉佑）於97年11月13日15時43分23秒之通訊內容（譯
     文編號：325 ）
    B:喂。
    A:他已經到了。
    B:誰？
    A:嘉佑呢，我朋友已經到了。
    B:他走下去了呀。
    A:已經下去很久了嘛。
    B:下去蠻久了。
    A:欸，奇怪，他沒帶電話喔。
    B:好像沒有帶，不然妳打13的那支，看會不會通。
    A:13的，喔，好，謝謝。
    依據上開通話時間相續之譯文內容足證，證人孫弦隆於上述
    時間2 次與詹瑞君電話聯繫，表明購買海洛因之意，經詹瑞
    君居中與被告聯繫確認被告確實願意販賣海洛因後，詹瑞君
    再告知證人孫弦隆，由被告顏嘉佑於指定時間、地點、方法
    ，先後2次交付海洛因給證人孫弦隆並收取價金之事實。
（六）證人孫弦隆之刑案資料查註紀錄表1 份（本案偵查卷第8
      至11頁背面），佐證證人孫弦隆有施用第一級毒品海洛因
      之前科紀錄，故上開所證述因難耐毒癮，透過另案被告詹
      瑞君2 次購買海洛因之聯繫、交易過程，應非虛假。
（七）本院98年度訴字第200 號刑事判決書、臺灣高等法院99年
      度上訴字第864 號刑事判決書各1 份（見本院訴字卷第44
      至60頁、第179 至186 頁），另案被告詹瑞君上開2 次居
      中分與證人孫弦隆、被告顏嘉佑聯繫購買海洛因之行為，
      經認定係成立2 次幫助被告顏嘉佑販賣第一級毒品罪，佐
      證被告顏嘉佑確有上開2 次販賣第一級毒品海洛因之行為
      。
（八）另案被告詹瑞君之臺灣高等法院被告前案紀錄表1 份（本
      院訴字卷第61至64頁背面），證明關於詹瑞君之上開確定
      罪刑業已確定，且目前正執行中之事實。
（九）另案被告詹瑞君於98年1 月10日所為指認照片1 份（第86
      07號偵查卷第181 頁），證明詹瑞君上述各通話時間通話
      之對象，確實是證人孫弦隆、被告顏嘉佑2人無誤。
二、對於被告辯解本院之判斷：
（一）被告辯解要旨：
      被告否認2 次販賣海洛因給證人孫弦隆，辯稱交付毒品者
      是其友人蕭智義，跟孫弦隆收錢的人也是蕭智義，被告只
      是跟孫弦隆合購毒品，蕭智義於案發當天（97年11月13日
      ）都在被告位於西大路棒球場附近某巷內、某5樓租屋處
      ，蕭智義有海洛因，被告的海洛因是蕭智義提供的云云。
      並聲請傳喚案發當時被告之同居人林欣（待證事實：林欣
      知悉交付毒品給孫弦隆的人是蕭智義），及購毒者孫弦隆
      （待證事實：交付毒品者是被告或蕭智義）作證。
（二）不採之理由：
  1、查證人林欣於本院審理時具結證稱：我與被告是男女朋友
     ，我於98年5 月16日入監執行前是與被告住在竹北，之前
     亦曾同住在新竹市○○路、武陵路等處，我認識蕭智義，
     也有跟他買過毒品，所以知道蕭智義有在賣毒品，蕭智義
     每次賣毒品時，我並沒有在旁邊，蕭智義偶爾會去我跟被
     告同住的地方，次數我忘記了，（經提示於97年11月13日
     15時43分23秒之通訊內容，即譯文編號：325 號），該通
     電話應該是我接的，但是當天接電話的原因，我想不起來
     了，當天蕭智義有無在我和被告之住處，我也想不起來，
     該電話中我說「走下去了....」的意思，應該是指被告顏
     嘉佑已經出門了等語（見本院訴字卷第154 至157 頁）。
     由證人林欣之證述內容可知，證人雖知悉有蕭智義此人，
     且證稱該人有在販賣毒品，但對於蕭智義之販賣毒品情形
     ，證人並不知道，證人既不確定本案案發當天是與被告同
     住在何處，亦不確定當天蕭智義究竟有無在證人與被告共
     同居住之處，故證人林欣之證述，實不足作為被告上開辯
     解有利之認定。另證人證述接聽通訊監察譯文編號325 號
     該通電話之人是證人林欣本人，且電話中提到被告顏嘉佑
     已經下去了，據此事實，再對照被告顏嘉佑與詹瑞君間上
     揭編號199 、316 、322 號之通訊監察譯文內容，正足以
     證明被告顏嘉佑於與詹瑞君談好交易之價金、地點、交付
     方法後，隨即出門交付毒品之事實。
  2、證人孫弦隆於本院審理時具結證稱：當初交錢對象的身高
     、長相、年齡我交代不出來，因為我當時有藥癮，跟對方
     接觸的時間很快、很短暫，所以沒有印象，不認識在庭的
     被告，所以不可能跟他合買海洛因等語（見本院訴字卷第
     149 至151 頁），故證人孫弦隆此部分之證述，亦無法作
     為被告有利之認定。
  3、被告於前揭歷次接受檢察官偵訊、法院訊問時，從未提及
     蕭智義此人，迨本院99年2 月9 日準備程序中，始初次辯
     稱是幫蕭智義送毒品，拿走路工（見本院審訴卷第32頁）
     ；而經查蕭智義業於98年8月8日死亡，此有新竹縣政府警
     察局竹北分局99年10月28日竹縣北警偵字第0990026585號
     函暨檢附蕭智義之個人基本資料查詢結果及相片影像資料
     查詢結果各1份在卷足參（本院訴字卷111至113頁）。若如
     被告所辯，本案販賣、交付毒品者為蕭智義，此乃被告早
     已知悉、且是對自己有利之事實，被告於蕭智義死亡前之
     98 年1月8日、98年6月3日接受偵訊時，為何不說？卻直到
     蕭智義死亡，已死無對證之情況下，始辯稱如上述，顯不
     符合常情。況證人林欣之證述，亦不足證明蕭智義於案發
     當天是在被告住處之事實，被告於距案發時間較近、證人
     林欣之記憶會較清晰之時，在偵訊時為該辯解，卻於事隔1
     年餘後始為之；顯然是臨訟虛構出蕭智義卸責之詞，不足
     採信。
  4、又縱如被告所辯，案發當天提供毒品者為蕭智義，然依據
     上揭通訊監察譯文內容所示，與詹瑞君談妥交易價金、地
     點、方法等毒品買賣交易細節的人都是被告本人，此被告
     並不否認，另被告於本院訊問時亦自承有將交易細節告知
     蕭智義，且交付毒品時，自己有到新竹市○○路棒球場對
     面7-11便利商店附近，也有看到孫弦隆本人，顯然被告之
     行為已可認定是參與販賣海洛因之構成要件行為，若真有
     蕭智義其人，被告與蕭智義間應該是論以販賣第一級毒品
     之共同正犯，被告仍難卸本案販賣第一級毒品之罪責。
（三）對於選任辯護人辯論意旨本院之判斷：
  1、辯護人於本院準備程序時為被告辯護稱：被告是因為想要
     以較高的價格購買毒品，換取較多的量，才會答應詹瑞君
     幫孫弦隆買毒品，被告之行為應該是轉讓第一級毒品；嗣
     於本院審理時為被告辯護稱：被告是跟孫弦隆合買毒品，
     合買不需要與孫弦隆達成合意，被告沒有參與販毒之構成
     要件行為，應論以幫助犯等語。
  2、查，依據上述理由，本院已認定本案2 次販賣海洛因予證
     人孫弦隆之人為被告本人，並無事證可認有蕭智義參與本
     案，故辯護人所為被告係與證人孫弦隆合買，屬轉讓毒品
     行為，或被告係幫助蕭智義販賣毒品之辯護，並無足採。
三、按販賣毒品之行為，並無一定之公定價格，每次買賣之價格
    亦各有差異，隨供需雙方之資力或關係之深淺或需求之數量
    、貨源之充裕與否、販賣者對於資金之需求如何與殷切與否
    ，以及政府查緝之態度，進而為各種之風險評估，而有各種
    不同之標準，並非一成不變。販賣者從各種「價差」或「量
    差」或係「純度」謀取利潤方式，或有差異，然其所圖利益
    之非法販賣行為目的，則屬相同，並無二致。本件被告雖未
    承認販賣毒品及所賺取之差價為何。惟一般民眾普遍認知毒
    品之非法交易，向為政府查禁森嚴且重罰不貸，衡諸常情，
    倘非有利可圖絕無平白甘冒被重罰高度風險之理，從而，舉
    凡其有償交易，除足反證其確另基於某種非圖利本意之關係
    外，通常尚難因無法查悉其買進、賣出之差價，而諉無營利
    之意思，或阻卻販賣犯行之追訴（最高法院87年度臺上字第
    3164號判決意旨參照）。本件被告於上揭時、地，2 次販賣
    海洛因供孫弦隆施用，自屬有利可圖，而無徒勞之理，其基
    於營利意圖而為販賣海洛因之犯行，堪予認定。綜上，本件
    事證明確，被告上開犯行均堪認定，應依法論科。
四、論罪科刑之理由：
（一）按毒品危害防制條例第4 條第1 項業於98年5 月20日修正
      公布，而92年7 月9 日修正公布之同條例第36條雖明定：
      「本條例自公布後六個月施行。」然依其立法理由：「依
      本條例新修正之規定，法務部需會同衛生署成立審議委員
      會每三個月定期檢討調整毒品之分級及品項，而本次新增
      第四級毒品，有需要在新法施行前先經該審議會檢討後再
      調整公布，且依修正條文亦有必要再訂定相關子法及修正
      相關法規，以配合本條例之施行，故亦有需要預留適當緩
      衝期，以利訂頒相關子法及相關法規之配合修正。」可知
      毒品危害防制條例第36條規定係因應92年7 月9 日該次修
      正而預留之緩衝期，是98年5 月20日修正公布之毒品危害
      防制條例條文，應無同法第36條之適用，而應回歸中央法
      規標準法之規定，於98年5 月22日施行。本件被告行為後
      ，毒品危害防制條例第4 條第1 項業已修正，並於98年5
      月20日公布，同年月22日施行，是被告犯後法律已有變更
      ，修正前毒品危害防制條例第4 條第1 項規定為：「製造
      、運輸、販賣第一級毒品者，處死刑或無期徒刑；處無期
      徒刑者，得併科新臺幣一千萬元以下罰金。」修正後毒品
      危害防制條例第4 條第1 項則規定為：「製造、運輸、販
      賣第一級毒品者，處死刑或無期徒刑；處無期徒刑者，得
      併科新臺幣二千萬元以下罰金。」就其法定罰金刑部分，
      已由修正前「得併科新臺幣一千萬元以下罰金」更改為「
      得併科新臺幣二千萬元以下罰金」，是以修正前之毒品危
      害防制條例較有利於被告，自應適用修正前毒品危害防制
      條例第4 條第1項 之規定。
（二）核被告所為，係犯修正前毒品危害防制條例第4 條第1項
      之販賣第一級毒品罪。被告持有第一級毒品之低度行為，
      為販賣之高度行為所吸收，不另論罪。又被告所為先後2
      次販賣第一級毒品之犯行，犯意各別、行為互殊，應予分
      論併罰。
（三）又被告有事實欄一所載之前科紀錄，於95年6 月21日縮短
      刑期假釋付保護管束，嗣於97年3 月9 日保護管束期滿假
      釋未經撤銷視為執行完畢等情，有臺灣高等法院被告前案
      紀錄表在卷可參，其於受徒刑之執行完畢，5 年以內故意
      再犯本件有期徒刑以上之2 罪，均為累犯，均應依刑法第
      47條第1 項之規定加重其刑，惟其所犯販賣第一級毒品罪
      法定本刑為無期徒刑、死刑部分，依刑法第64條第1 項、
      第65條第1項規定，不得加重其刑。
（四）次按，毒品危害防制條例制定之目的，係為防制毒品危害
      ，維護國民身心健康，而有關販賣第一級毒品罪責部分，
      則處以死刑或無期徒刑之重刑；然若未分別行為人販賣第
      一級毒品之數量、次數、獲利金額及所造成之危害，一律
      處以死刑或無期徒刑之重刑，自非罰其所當罰之刑事政策
      目的，亦非阻絕毒害之唯一方法。經查，被告2 次販賣海
      洛因之對象僅為同1 人，且每次販賣之量僅供施用1 次數
      量尚微，販賣所得各500 元利益非鉅，所為與販賣毒品數
      量達數公斤以上之嚴重危害社會治安情形仍有不同，兼以
      本案之零星交易，其等惡性尚與大量走私進口或長期販賣
      毒品所謂「大盤」或「中盤」之毒梟有間，倘不論所犯情
      節輕重，而一律論處本罪最低法定本刑以上之刑（即無期
      徒刑），猶嫌過重，且難謂符合罪刑相當性及比例原則，
      被告犯罪情狀相較於法定之重刑，在客觀上情節顯可憫恕
      ，爰依刑法第59條之規定，就被告所犯販賣第一級毒品之
      2 罪均予以酌量減輕其刑，並依法先加後減之（罰金部分
      先加後減，無期徒刑、死刑部分則減輕）。
（五）爰審酌被告基於營利意圖，販賣毒品予孫弦隆施用，助長
      施用毒品行為之更形猖獗，且此類行為所生危害，非僅使
      多數人之生命、身體法益受侵害，影響所及甚且危害社會
      、國家之健全發展，復於犯後矢口否認犯行，態度不佳，
      兼衡被告之生活狀況、品行、國中畢業之智識程度、所得
      利益不多、及所生危害相較於長期大量販賣毒品之毒梟而
      言顯然較輕等一切情狀，分別量處如主文所示之刑，並定
      其應執行之刑。
（六）按毒品危害防制條例第19條第1 項規定，犯販賣毒品罪者
      ，其犯罪所得之財物均沒收之，係採義務沒收主義，故販
      賣毒品所得之對價，不問其中成本若干，利潤多少，均應
      全部諭知沒收，貫徹政府查禁煙毒之決心，以符立法本旨
      （最高法院91年度臺上字第2419號判決意旨參照）。查被
      告上開2 次販賣海洛因予孫弦隆之所得為1 千元，係屬被
      告因犯罪所得之財物，應依同條例第19條第1 項之規定，
      諭知沒收之宣告。惟因販毒所得未據扣案，故併諭知如全
      部或一部不能沒收時，以被告之財產抵償之。至於被告販
      毒時用以聯絡之0000000000號行動電話1 支，未經扣案，
      且被告目前已未使用該行動電話（本院訴字卷第72頁背面
      ），本案案發迄今已相隔2 年餘，可認該行動電話應已滅
      失而不復存在，爰不予宣告沒收。
五、適用法律：
（一）刑事訴訟法第299 條第1 項前段。
（二）修正前毒品危害防制條例第4 條第1 項、第19條第1 項。
（三）刑法第11條、第2 條第1 項前段、刑法第47條第1 項、第
      59 條 、第51條第5 款。
本案經檢察官黃惠欣到庭執行職務。
中    華    民    國    99    年    12    月    23    日
                  刑事第三庭  審判長法  官  魏瑞紅
                                    法  官  周美玲
                                    法  官  林惠君
以上正本證明與原本無異。
如不服本判決應於收受本判決後10日內向本院提出上訴書狀，上
訴書狀應敘述具體理由。上訴書狀未敘述上訴理由者，應於上訴
期間屆滿後20日內補提理由書狀於本院(均須按他造當事人之人
數附繕本 )「切勿逕送上級法院」。
中    華    民    國    99    年    12    月    23    日
                                    書記官  李佩玲
附錄本案論罪科刑法條：
修正前毒品危害防制條例第4條第1項
製造、運輸、販賣第一級毒品者，處死刑或無期徒刑；處無期徒
刑者，得併科新臺幣 1 千萬元以下罰金。

司法院資訊處製作；財團法人民間司法改革基金會備份。
